【裁判字號】    98,交聲,1020
【裁判日期】    980527
【裁判案由】    交管條例聲異
【裁判全文】
臺灣板橋地方法院交通事件裁定        98年度交聲字第1020號
原處分機關  交通部公路總局臺北區監理所板橋監理站
異  議  人
即受處分人  簡佑鍾
上列異議人因違反道路交通管理處罰條例案件，對於交通部公路
總局臺北區監理所板橋監理站民國98年4 月7 日板監裁字裁41-A
EX594071號所為之裁決處分（原舉發案號：臺北市政府警察局北
市警交字第AEX594071 號），聲明異議，本院裁定如下：
    主  文
異議駁回。
    理  由
一、原處分意旨略以：異議人即受處分人簡佑鍾於民國98年1 月
    14日下午4 時53分許，騎乘車號A2X-008 號普通重型機車，
    行經臺北市○○路時，因跨越分向限制線駛入來車道之違規
    行為，經警掣單舉發，原處分機關乃依道路交通管理處罰條
    例第45條第3 款、第63條第1 項第1 款規定，裁處罰鍰新臺
    幣（下同）900 元，並記違規點數1 點。
二、異議意旨略以：該路口5 公尺內即設有多支公車站牌（往桂
    林路未過廣州街處），尖峰時段公車停靠頻繁，亦有公車由
    內車道橫向佔用兩車道停靠載客！該日異議人行經該路口，
    因公車佔用兩線道，即由公車左側接近路中雙黃線劃設處穿
    越至前方機車停等區等待紅燈，員警即從行人騎樓處走出，
    認定異議人駛入來車道（對向），試問當時員警的前方為公
    車，看到異議人的車時，異議人已停入停等區，該員警如何
    認定異議人一定駛入對向來車道？若能調閱路口監視器，可
    讓真相大白，異議人被罰也心服口服，為此聲明異議，請求
    撤銷原處分云云。
三、按汽車駕駛人，爭道行駛有不依規定駛入來車道之情形者，
    處600 元以上1,800 元以下罰鍰，並記違規點數1 點，道路
    交通管理處罰條例第45條第3 款、第63條第1 項第1 款分別
    定有明文。
四、經查：
  (一)本件異議人即受處分人簡佑鍾於98年1 月14日下午4 時53分
    許，騎乘車號A2X-008 號普通重型機車，行經臺北市○○路
    時，因跨越分向限制線駛入來車道之違規行為，經臺北市政
    府警察局員警以北市警交字第AEX594071 號通知單舉發一情
    ，有臺北市政府警察局北市警交字第AEX594071 號舉發違反
    道路交通管理事件通知單影本1 件在卷可稽。
  (二)異議人雖以前開情詞置辯，然證人即負責舉發之內政部警政
    署保一總隊第四大隊第二中隊員警甲○○到庭證稱：本件舉
    發單是我開立的，當天15點到19點我是服取締交通的勤務，
    不過這一件我不太確定我是在後面看到異議人違規，還是站
    在康定路跟廣州街口看到異議人違規，但是一般我在取締的
    時候，一定都是機車的前後輪都跨越雙黃線駛入來車車道我
    才會取締，這一件應該也是一樣的情形；一般在這個地方我
    是不會站在行人騎樓處，是會站在人行道上，在康定路是紅
    燈的時候站到斑馬線上去看，因為在那個騎樓上是看不清楚
    ，我站的位置是可以清楚的看到是否有跨越雙黃線，我一定
    是看到機車前後輪都跨越雙黃線駛入來車車道我才會取締等
    語（見本院98年5 月21日訊問筆錄第2 頁），以證人甲○○
    係內政部警政署保一總隊第四大隊第二中隊之警員，平日職
    司犯罪偵查及道路交通管理、維護交通秩序之指揮稽查等工
    作，其與異議人間，素昧平生又無怨隙，殊無甘冒偽證罪責
    ，故為不實舉發之理由存在，且以一般員警之勤務均甚為繁
    重，渠等在取締違規時亦無法預見將來需至法院作證而刻意
    就所舉發之駕駛人違規經過均加以詳記，故實難要求員警於
    日後至法院作證時仍可一一詳記各駕駛人之詳細違規經過，
    故本件證人甲○○雖因時間等等因素，無法明確記憶本件異
    議人之違規情形，惟依證人甲○○必係親見機車之前後輪均
    已跨越分向限制線駛入來車道始加以取締之一貫取締標準，
    應可認當時證人甲○○亦係在同一標準下始對異議人開單舉
    發。
  (三)又按法院受理交通異議案件，乃是對於交通舉發行政處分審
    查其是否違法，本質上屬於行政爭訟過程，與普通法院審理
    刑事案件之原則不同。其舉證責任之原理，非如刑事案件中
    ，應超越任何合理懷疑始可為有罪判決者之嚴格程度。其舉
    證責任之原理，應與民事訴訟相類似，除有特別規定外，基
    本上準用民事訴訟法，由國家機關與人民二造，各自履行其
    主觀之舉證責任，在過程中各自提出證據；若窮盡各種證據
    方法，待證結果仍有不明時，則由客觀之舉證責任危險分配
    原則，決定國家機關與人民二造何人應受敗訴危險，此參酌
    行政訴訟法第136 條規定準用民事訴訟法第277 條自明。本
    件警員甲○○當時並非係站在騎樓上，而係站在人行道上可
    清楚看見機車是否有跨越分向限制線之位置一節，已經證人
    甲○○於本院審理中結證屬實，異議人就其所稱員警當時係
    站在無法看見其是否有違規之騎樓處之事實，並未能提出確
    實證據以供調查，自難遽行採信。
  (四)再者，考量交通違規行為又多屬迅速、稍縱即逝及不可回復
    等特性，舉發機關或原處分機關若能提出更多之法定證據方
    法，例如人證、書證、物證等證據資料以供司法審查之交通
    法庭加以判斷該交通違規行為之存否，自屬允當，惟若因前
    揭交通違規行為特性而無法提供更多相關之書證、物證時，
    則舉發員警於司法審查之訴訟程序上立於證人之地位而證述
    其當時親身目擊及見聞之交通違規行為經過，亦屬於法定證
    據方法之一之人證證述，於法亦不有違，並不以提出採證照
    片、監視器錄影畫面為唯一之證據方法，至於舉發員警立於
    證人之地位所為之證述是否可採，此乃交通法庭依經驗及論
    理法則判斷其證明力為何而得否採擇之心證層次，斷不可以
    舉發員警作為證人之所述，因不可能反於其先前所為舉發而
    認均不可採，而全盤否定其立於證人地位所為之陳述。故於
    本件中，舉發員警甲○○雖已無法明確記憶本件異議人違規
    之情形，惟依證人甲○○必係親見機車之前後輪均已跨越分
    向限制線駛入來車道始會加以取締之一貫取締標準，應可認
    當時證人甲○○亦係在同一標準下始對異議人開單舉發，已
    如前述，是異議人確於前揭時、地駕駛上開普通重型機車跨
    越分向限制線駛入來車道之違規事實，應可認定。
  (五)另上開舉發地點即康定路與廣州街口並未裝設監視器，有本
    院電話紀錄查詢表1 紙在卷可稽，是本院自無從依據異議人
    之聲請調閱路口監視器，附此敘明。
五、從而，本件異議人前開違規事證已足堪認定。則原處分機關
    依據前揭道路交通管理處罰條例第45條第3 款、第63條第1
    項第1 款之規定，裁處異議人罰鍰900 元，並記違規點數1
    點，核無違誤。本件異議人之異議為無理由，應予駁回。
據上論斷，應依道路交通案件處理辦法第19條，裁定如主文。
中    華    民    國    98    年    5     月    27    日
                      交通法庭  法  官        曾淑娟
上列正本證明與原本無異。
如不服本裁定，應於裁定送達後五日內敘明抗告理由，向本院提
出抗告狀。
                                書記官        謝雪紅
中    華    民    國    98    年    5     月    27    日


司法院資訊處製作；財團法人民間司法改革基金會備份。
